【裁判字號】    98,交聲,1659
【裁判日期】    981029
【裁判案由】    違反道路交通管理處罰條例聲明異議
【裁判全文】
臺灣桃園地方法院交通事件裁定        98年度交聲字第1659號
原處分機關  交通部公路總局新竹區監理所桃園監理站
異  議  人
即受處分人  甲○○
上列受處分人因違反道路交通管理處罰條例案件，對於原處分機
關中華民國98年7 月13日所為之處分（原處分案號：桃監裁罰字
第裁52-1AD786956號）聲明異議，本院裁定如下：
    主  文
原處分撤銷。
甲○○不罰。
    理  由
一、原處分意旨略以：異議人即受處分人（下稱異議人）甲○○
    於民國98年6 月5 日下午3 時54分許，將其所駕駛之車牌號
    碼8168-FJ 號自用小客車，停放在臺北市○○○路○段之身
    心障礙專用停車位內而違規停車，遭臺北市停車管理工程處
    （下稱原舉發機關）交通助理員以異議人有「於身心障礙專
    用停車位違規停車者」之違規情事，掣製北市交停字第1AD7
    86956 號通知單予以逕行舉發，嗣異議人不服，向原舉發機
    關提出申訴未果，原處分機關遂於98年7 月13日以桃監裁罰
    字第裁52-1AD78 6956 號裁決書，以異議人違反道路交通管
    理處罰條例第56條第1 項第10款之規定，並依同條第4 項前
    段規定裁處最高額罰鍰新臺幣（下同）1,200 元等語。
二、聲明異議意旨略以：伊確實有於國98年6 月5 日將其所駕駛
    之車牌號碼8168-FJ 號，停在車臺北市○○○路○段之身心
    障礙專用停車位內，但伊是一時忘記放置身心障礙者專用停
    車位識別證，伊是具有身心障礙者專用停車位識別證及殘障
    手冊等資料，爰依法聲明異議等語。
三、按汽車駕駛人停車時，於身心障礙專用停車位違規停車，處
    新臺幣600 元以上1,200 元以下罰鍰，第1 項第10款應以最
    高額處罰之，道路交通管理處罰條例第56條第1 項第10款、
    第4 項定有明文。次按，使用身心障礙者專用停車位者，除
    掛有專用牌照之車輛外，應將專用停車位識別證置於汽車擋
    風玻璃明顯處或黏貼於機車車首，以供查核檢驗，為身心障
    礙者專用停車位設置管理辦法第9 條第1 項所明定。惟道路
    交通管理處罰條例於90年1 月17日增訂第56條第1 項第10
    款規定，其立法目的，係為落實保障身心障礙者之停車權益
    ，亦即為避免不具身心障礙身分之人，擅用專為殘障者設置
    之停車位，而侵害身心障礙者應有之停車權利，故該條款所
    指之「違規停車」，參酌身心障礙者保護法第48條第1 項後
    段、道路交通安全規則第112 條第1 項第5 款之規定，當係
    指非領有專用停車位識別證明之身心障礙者或其家屬，占用
    身心障礙者專用停車位，或非殘障用車在設有殘障者專用停
    車標誌處所停車者而言，是上開條款所謂之「違規停車」，
    自以處罰真正侵害身心障礙者停車權益之違規行為為限。
四、經查：
  (一)異議人即受處分人甲○○領有中華民國身心障礙手冊，而持
    有桃園縣政府所核發身心障礙者專用停車位識別證（編號：
    桃社障012096號），有效期限至99年6 月30日，且當天係異
    議人使用等情，業具異議人陳明於聲明異議狀，並有異議人
    提出之中華民國身心障礙手冊、身心障礙者專用停車位識別
    證影本各1 紙在卷可憑，。
  (二)依前揭說明，放置專用停車位識別證，僅係供他人或執法者
    辨識使用身心障礙者專用停車位者，是否為有權使用者之方
    法之一，縱認身心障礙者有疏未將專用停車位識別證置放於
    車內以供辨識之情形，究非當然等同該身心障礙者即無權利
    使用身心障礙者專用停車位，而異議人於上開時間、地點，
    雖疏未將專用停車位識別證置於擋風玻璃明顯處，固有違身
    心障礙者專用停車位設置管理辦法第9 條之規定，致原舉發
    機關交通助理員無法當場查認該自用小客車是否具有使用專
    用停車位之資格，加以掣單舉發，本於維護身心障礙者停車
    權益，其舉發固無可議，惟異議人嗣後既已於98年6 月6 日
    親向原舉發機關提出證件證明係領有專用停車位識別證，此
    有原舉發機關98年6 月29日北市停管字第09 833854100號書
    函1 分在卷可憑，是異議人專程至原舉發機關說明舉證，即
    為證明其為有權使用人之證明方法，且就國家行政效率上，
    亦未增加困擾與負擔。再者，將領有專用停車位識別證之身
    心障礙者，僅因疏於將專用停車位識別證置放車內供辨識之
    情形，與未領有專用停車位識別證之人，占用身心障礙者專
    用停車位；或非殘障用車在設有殘障者專用停車標誌處所停
    車之情形，等同視之，顯已逾越道路交通管理處罰條例第56
    條第1 項第10款規定之立法本旨，亦即領有專用停車位識別
    證之身心障礙者，疏於將專用停車位識別證置放車內供辨識
    ，若得依該條款處罰，豈不等同於未領有專用停車位識別證
    之人占用身心障礙者專用停車位之處罰，自非立法本意。而
    本規定之立法目的，既係避免不具殘障資格之人，擅自占用
    專為身心障礙者設置之停車位，侵害身心障礙者應有之停車
    權益，非為處罰未依規定置放專用停車位識別證以供查驗之
    身心障礙駕駛人，且同條例復未針對身心障礙者未依規定置
    放證件，而停放於身心障礙專用停車位之情形設有處罰明文
    ，則本件受處分人既領有專用停車位識別證，縱疏未將識別
    證置於車上供查證而有可議之處，然依現行法並無處罰明文
    ，自不能比附援引，逾越立法本旨，而以道路交通管理處罰
    條例第56條第1 項第10款規定作為裁罰依據。
  (三)綜上所述，原處分機關疏未慮及身心障礙專用停車位之設置
    目的，逕以道路交通管理處罰條例第56條第1 項第10款之規
    定，裁處異議人罰鍰1,200 元，即有未洽，應認異議人之異
    議為有理由，由本院將原處分撤銷，改諭知異議人不罰，以
    資適法。
據上論斷，應依道路交通案件處理辦法第20條前段，裁定如主文
。
中    華    民    國    98    年    10    月    29    日
            臺灣桃園地方法院交通法庭
                              法  官  柯姿佐
以上正本證明與原本無異。
如不服本裁定，應於裁定送達後5 日內向本院提出抗告狀。
                              書記官  王明玉
中    華    民    國    98    年    10    月    30    日


司法院資訊處製作；財團法人民間司法改革基金會備份。
